臺灣苗栗地方法院民事裁定             100年度家聲字第95號
聲  請  人  魯孝梅
相  對  人  賴日發
上列聲請人聲請選任特別代理人事件，本院裁定如下：
    主  文
選任賴日發（民國○○年○○月○○日生，身分證統一編號：Ｚ0000000
00號）為未成年子女賴冠錡（民國○○年○○月○○日生，身分證統一
編號：Ｚ000000000號）辦理被繼承人賴炎昌之遺產繼承及分割事
件之特別代理人。
聲請程序費用新台幣壹仟元由聲請人負擔。
    理  由
一、本件聲請意旨略以：聲請人為未成年人賴冠錡之生母，因未
    成年子女賴冠錡之父親賴炎昌（民國○○年○ 月○ 日生、身分
    證統一編號：Ｚ000000000號）於100 年7 月25日死亡，茲為
    辦理遺產分割事宜，因聲請人為未成年子女賴冠錡之法定代
    理人，同時為該遺產之共同繼承人，利益與賴冠錡相反，無
    從再同時代理賴冠錡辦理遺產分割，爰聲請選任相對人賴日
    發為賴冠錡辦理被繼承人賴炎昌遺產繼承及分割事件之特別
    代理人等情，並提出聲請人護照影本、未成年子女賴冠錡及
    相對人戶籍謄本、被繼承人賴炎昌除戶戶籍謄本、繼承系統
    表為證。
二、按父母為其未成年子女之法定代理人。父母之行為與未成年
    子女之利益相反，依法不得代理時，法院得依父母、未成年
    子女、主管機關、社會福利機構或其他利害關係人之聲請或
    依職權，為子女選任特別代理人，民法第1086條定有明文。
    又該條第2 項所定「依法不得代理」係採廣義解釋，包括民
    法第106 條禁止自己代理或雙方代理之情形，以及其他一切
    因利益衝突，法律上禁止代理之情形而言。經查，聲請人主
    張之上情，業據提出上開書證為憑，堪信為真，相對人賴日
    發則出具同意書表示願意擔任未成年子女賴冠錡辦理繼承之
    特別代理人。核相對人賴日發為賴冠錡之二伯父，長期與賴
    冠錡共同生活，於賴冠錡辦理遺產分割事件未具利害衝突，
    應能充分考量相對人之利益，且無不適宜擔任賴冠錡代理人
    之消極原因，聲請意旨應屬可採，爰裁定如主文所示。
三、次按，未成年子女，因繼承、贈與或其他無償取得之財產，
    為其特有財產；未成年子女之特有財產，由父母共同管理；
    父母對於未成年子女之特有財產，有使用、收益之權，但非
    為子女之利益，不得處分之；民法第1087條、第1088條定有
    明文。是以，相對人賴日發為未成年子女賴冠錡辦理被繼承
    人賴炎昌之遺產繼承及分割事件之特別代理人，自應遵照上
    開法律規定，非為未成年子女之利益，不得任意處分子女因
    繼承所取得之財產，附此敘明。
四、依民事訴訟法第21條第1 項，裁定如主文。
中    華    民    國   100    年    10    月    11    日
                  家事法庭    法  官  李麗萍
以上正本係照原本作成。
如對本裁定抗告須於裁定送達後10日內向本院提出抗告狀，並應
繳納抗告費新台幣1,000元整。
                              書記官  陳慧玲
中    華    民    國   100    年    10    月    11    日